【裁判字號】    91,交易,670
【裁判日期】    920805
【裁判案由】    過失致死
【裁判全文】
臺灣高雄地方法院刑事判決                        九十一年度交易字第六七號
    公  訴  人  臺灣高雄地方法院檢察署檢察官
    被      告  甲○○
右列被告因過失致死案件，經檢察官提起公訴（九十一年度偵字第一七四五一號），
本院判決如左：
    主  文
甲○○因過失致人於死，處有期徒刑肆月，如易科罰金，以參佰元折算壹日
    事  實
一、甲○○考領有重型機駕駛執照人，於民國（下同）九十一年七月十一日下午一時
    三十分許，騎乘車牌號碼ＯＮＲ─一七一號重型機車，沿高雄縣鳳山市○○○街
    ，由東往西方向行駛，途經明昌西街與文和街之無號誌交岔路口時，理應注意車
    前狀況，並隨時採取必要之安全措施，而依當時情形天候晴、路面無缺陷、道路
    無障礙物、視距良好，又無不能注意之情事，竟疏未注意左右是否有來車即貿然
    直行通過上開交岔路口，適有林揚晉騎乘車牌號碼ＷＥＤ─六九二號輕型機車，
    沿高雄縣鳳山市○○街由南向北行駛，亦疏未注意騎乘機車左方車應讓右方車先
    行，致二人所騎機車在上開路口發生擦撞，並均人車倒地，林揚晉因此受有頭部
    外傷併顱骨骨折、顱內出血等傷害，經送醫急救後不治死亡。甲○○於肇事後，
    主動向前往現場處理，且尚不知肇事者為何人之高雄縣交通隊警員王秀全坦承肇
    事，並接受裁判。
二、案經林揚晉之父乙○○訴由高雄縣警察局仁武分局報請臺灣高雄地方法院檢察署
    檢察官偵查起訴。
    理  由
一、訊之被告甲○○固坦承有於右揭時、地與被害人林揚晉發生車禍之事實，惟矢口
    否認有何過失，辯稱：伊經過上開路口時，有依規定減速慢行並注意左右來車再
    往前行，惟因路口旁有房屋，視線被房屋檔到，在進入路口前尚無法看見被害人
    機車，後路口過半時才發現被害人騎機車接近，已來不及反應，過一、二秒就被
    撞倒，故本件應係被害人車速過快由路口衝出所導致云云。
二、經查：
（一）被告甲○○於右揭時間，騎乘車牌號碼ＯＮＲ─一七一號重型機車，沿高雄縣
      鳳山市○○○街，由東往西方向行駛，途經明昌西街與文和街之無號誌交岔路
      口時，因與被害人機車發生擦撞，致被害人受有頭部外傷併顱骨骨折、顱內出
      血等傷害，經送醫急救後不治死亡之事實，除為被告所不爭執外，並據證人即
      至車禍現場處理之員警王秀全到庭證述明確（見本院九十二年三月二十五日訊
      問筆錄），復並有高雄縣警察局道路交通事故調查報告表、現場相片十三幀附
      卷可稽，並經臺灣高雄地方法院檢察署檢察官督同法醫師相驗明確，製有相驗
      屍體證明書、驗斷書、勘驗筆錄各一份在卷足憑，堪信為真實。被告雖稱駛入
      路口時未見被害人機車，於路口過半時，始發現被害人機車駛來，惟經本院至
      車禍現場勘查結果，被告沿明昌西街前進，欲經過明昌西街與文和街之無號誌
      交岔路口，因文和街路寬僅為六點一公尺，有現場勘驗圖一紙附卷可稽，而被
      告行經該路口之時速約為三十公里，據其於警訊中供述甚明，故其騎乘機車經
      過上開路口所需時間根本無須耗時一秒（計算方式：時速三十公里，每分鐘可
      行零點五公里，即為五百公尺，則每秒可行進八點三公尺，上開六點一公尺之
      路寬僅須零點七秒即可經過），縱認其後於本院改稱：時速三十公里係指原本
      時速，經過該路口時有減速等語（見本院九十二年六月十七日訊問筆錄）為真
      ，而認其減速後，係以時速二十亦或十公里之速度行進，其通過該路口所耗費
      時間至多亦為二點餘秒（若以時速二十公里計算，經過上開路口需時一點零九
      秒；若以時速十公里計算，經過上開路口需時二點二秒）惟觀之前開高雄縣警
      察局道路交通事故調查報告表，本件兩車發生撞擊地點位於上開交岔路口中間
      位置，被告騎車至碰撞地點位置，理應較上述通過路口之時間為更短，被告辯
      稱係經過路口過半時才發現被害人騎機車接近，過一、二秒就被撞倒云云，因
      其經過上開路口至多僅耗時二點餘秒，更遑論據其所述當時已駛至路口過半之
      位置，縱目擊被害人機車接近，經過一至二秒亦早已通過路口，根本不致發生
      本件車禍，是其所辯顯與事理不合，再本件現場路況經勘驗結果，因文和路之
      南端係連接東西向之和平路，被害人係由和平路駛入文和街之情堪以認定，是
      若被告行經上開路口時，被害人尚未由東西向之和平路駛進南北向之文和路，
      被告的確無法由路口目擊被害人來車，惟因由和平路進入文和街後，尚需行經
      五十二點五公尺之距離始至上開路口，而就前述被告由路口駛至車禍發生地點
      耗時至多僅為二秒之時間推算，設若被害人時速為六十公里，二秒之時間，其
      所能行駛之距離至多約為三十三公尺（計算方式：時速六十公里，每分鐘可行
      進一公里，每秒可行進距離約為十七公尺，二秒鐘約可行進三十三公尺），若
      被害人時速為八十公里，所能行駛之距離至多約為四十四公尺（計算方式：時
      速八十公里，每分鐘可行進一點三三公里，每秒可行進距離約為二十二點二二
      十七公尺，二秒鐘約可行進四十四公尺），參以文和街因路面狹窄，被害人所
      騎乘者又係輕型機車，行進前方又有無號誌之上開交岔路口，難想像其會有超
      出本院所預設八十公里之時速而高速行駛之情，是被害人不論係以時速六十或
      八十公里之距離行駛，於被告駛至上開路口時，其均已從和平路駛入文和街，
      難認被告會有無法察覺之情。至其後再辯稱因路口旁有房屋，視線被房屋檔到
      無法目擊被害人車輛云云，惟經本院至現場立於其所述觀看左右來車之位置，
      可清楚目擊文和街口車輛行進，視線並未有遭房屋阻擋之情，且縱認其視線有
      遭阻擋之情，為通過上開無號誌交岔路口，理亦應移至視線未被阻擋之位置觀
      察左右來車後，再行通過上開路口，惟其仍貿然通過上開路口，其騎乘機車未
      注意車前狀況之情，足堪認定。至公訴人認被告行經上開路口並未減速慢行一
      節，因被告堅詞否認，復又查無積極證據可資證明，依罪疑為輕之原則，應認
      公訴人上開所認，尚有誤會。
（二）按駕駛人應注意車前狀況及兩車併行之間隔，並隨時採取必要之安全措施，道
      路交通安全規則第九十四條第三項定有明文。被告考領有重型機車駕駛執照，
      有駕駛執照影本附審卷可按，對上開道路交通安全規則，應知之甚詳，而依當
      時依當時情形天候晴、路面無缺陷、道路無障礙物、視距良好，可參上開卷附
      高雄縣警察局道路交通事故調查報告自明，是依其智識、能力亦應無不能注意
      之情事，竟疏未注意車前狀況並隨時採取必要之閃避、煞停等安全措施，即貿
      然通過上開路口，致其機車與被害人騎乘機車發生擦撞，其有過失，至為明顯
      ，復佐以本件車禍經送台灣省高屏澎區行車事故鑑定委員會及台灣省車輛行車
      事故覆議鑑定委員會鑑定結果，認「甲○○駕駛重機車行經無號誌交岔路口，
      未注意車前狀況為肇事次因」，亦同為被告有過失之認定，有該委員會鑑定意
      見書二紙附卷足按，被告之過失自堪以認定。雖被害人騎乘機車行經肇事地點
      亦未疏未注意左方車未讓右方車先行，同為本件車禍發生之原因，亦有過失，
      惟此亦無從解免被告之過失罪責。被告前開所辯無過失云云，顯係事後卸責之
      詞不足採取。又被害人因本件車禍，致受有頭部外傷併顱骨骨折、顱內出血等
      傷害，經送醫急救後不治死亡之情，已如前述，並顯與被告上開過失行為有相
      當因果關係，本件事證已臻明確，被告犯行堪以認定。
三、核被告甲○○上開所為係犯刑法第二百七十六條第一項之過失致人於死罪。又其
    於肇事後主動向前往現場處理，尚不知肇事者為何人之高雄縣交通隊警員王秀全
    坦承肇事，並接受裁判一節，據證人王秀全到庭證述明確（見本院九十二年三月
    二十五日訊問筆錄），應依刑法第六十二條前段規定減輕其刑。爰審酌被告尚無
    犯罪前科，有臺灣高等法院被告全國前案紀錄表及臺灣高雄地方法院檢察署刑案
    資料查註紀錄表各一份在卷可稽，素行良好，因一時騎乘機車不慎肇事致告訴人
    死亡，迄今未與被害人家屬達成民事和解，且否認犯行，惟在庭態度良好，及被
    害人騎乘機車未讓右方車先行為本件肇事主因等一切情狀，量處如主文所示之刑
    ，並諭知如易科罰金之折算標準。
據上論斷，應依刑事訴訟法第二百九十九條第一項前段，刑法第二百七十六條第一項
、第六十二條前段、第四十一條第一項，罰金罰鍰提高標準條例第一條前段、第二條
，判決如主文。
本案經檢察官陳碧霞到庭執行職務。
中      華      民      國      九十二      年      八      月    五    日
                                  臺灣高雄地方法院交通法庭
                                      審判長法  官    黃三友
                                            法  官    王雅苑
                                            法  官    黃宗揚
右正本證明與原本無異。
如不服本判決，應於判決送達後十日內，向本院提出上訴狀。
                                            書記官    陳掌珠
中      華      民      國      九十二      年      八      月    五    日
【附錄本判決論罪科刑法條】
刑法第二百七十六條第一項：
因過失致人於死者，處二年以下有期徒刑、拘役或二千元以下罰金。
從事業務之人，因業務上之過失犯前項之罪者，處五年以下有期徒刑或拘
役，得併科三千元以下罰金。


司法院資訊處製作；財團法人民間司法改革基金會備份。
